最高法院刑事判決　　　　　　九十四年度台上字第一七七四號
　　上　訴　人　乙○○
　　　　　　　　　　　　巷22.
　　選任辯護人　陳良律師
　　上　訴　人　甲○○
　　　　　　　　　　　　號8樓.
上列上訴人等因擄人勒贖案件，不服台灣高等法院中華民國九十
三年十二月二十一日第二審判決（九十三年度上訴字第二四七二
號，起訴案號：台灣台北地方法院檢察署九十三年度偵字第四一
五五號），提起上訴，本院判決如下：
    主  文
上訴駁回。
    理  由
按刑事訴訟法第三百七十七條規定，上訴於第三審法院，非以判
決違背法令為理由，不得為之。是提起第三審上訴，應以原判決
違背法令為理由，係屬法定要件。如果上訴理由書狀並未依據卷
內訴訟資料，具體指摘原判決不適用何種法則或如何適用不當，
或所指摘原判決違法情事，顯與法律規定得為第三審上訴理由之
違法情形，不相適合時，均應認其上訴為違背法律上之程式，予
以駁回。本件上訴人乙○○、甲○○上訴意旨略稱：上訴人等於
原審請求傳訊被害人林培材，以證明上訴人等並未於民國九十二
年四、五月間，與楊瑞和謀議本件擄人勒贖，亦未參與九十三年
一月三十日在楊瑞和家，對本件犯行工作分配之聚會，上訴人等
是聽從楊瑞和先前所言，為他人討債始允為參與，自始即無勒贖
而擄人之認識，上訴人等係同年二月八日晚上七、八時，在三重
市新加坡汽車旅館房間外，始知悉為勒贖，當晚即表示要退出，
為楊瑞和以性命及家屬安全要脅所拒而未成，並因被害人林培材
之請求上訴人等不要離開以保護其生命，免被撕票等情，原審未
加傳訊調查並對此審酌量刑遽以判決，自有調查職責未盡之違法
，且逕以上訴人等在警詢之自白互為彼此之犯罪證據，亦與刑事
訴訟法第一百五十六條第二項之規定有違，並有判決理由不備之
違法云云。上訴人甲○○復稱：九十三年二月六日，接乙○○之
電話告知要攜帶封箱膠帶，伊並不知其用意，伊初見被害人時，
被害人之眼、耳、口等已遭膠帶封住，並戴上口罩，原判決所認
以其所攜帶之膠帶封住被害人眼、耳、口等顯非事實，且警詢時
伊因受警方恐嚇要一起偵辦母親、妻子，才配合警方所為之陳述
，伊在警詢指認李梓銘時，亦稱，以為是討債云云，原審未加調
查，以上訴人等於警詢時不實之供述，作為證據，於法有違等語
。
惟查原判決依憑被害人林培材於檢察官偵查中及第一審時之證言
、證人汪世閎於警詢時陳述乙○○租車情節及所提世閎車行租用
汽車切結書影本、上訴人等不利於己之自白、被害人林培材提款
卡提款紀錄表、甲○○提款時之翻拍照片六幀、九十三年二月九
日吉林汽車旅館旅客登記簿影本一紙、上訴人與楊瑞和及被害人
家屬之電話譯文一份、扣案如原判決附表編號一至五所示之犯罪
工具，內政部警政署刑事警察局九十三年三月二十二日刑鑑字第
０九三００六０八七四號槍彈鑑定書、被害人林培材出具之贓物
認領保管單一紙等證據，資以認定上訴人等有原判決事實欄所記
載之犯罪事實，因而撤銷第一審不當之判決，改判依想像競合犯
、連續犯、牽連犯之例，從一重分別論處上訴人等共同意圖勒贖
而擄人各罪刑（各處有期徒刑拾伍年，均褫奪公權柒年），已詳
述其所憑證據及理由。對於上訴人等否認有本件擄人勒贖之犯行
，辯稱：楊瑞和當初僅告知是為討債而押人，且上訴人等均未參
與擄人、勒贖之過程，迄九十三年二月八日經楊瑞和告知，始知
楊瑞和擄人意在勒贖，提款卡是楊瑞和交付的，不知該提款卡是
楊瑞和強盜而來之贓物，且被害人亦有同意提領，並無詐欺犯意
等語；共同選任辯護人辯護意旨稱：上訴人等至新光醫院部分，
不能即證明在新光醫院所等之人即為本案被害人，與本案為二件
事。又上訴人等係以幫忙討債，看守被害人，上訴人等均未參與
擄人犯行，且於同年二月七日經楊瑞和告知後，始知本案為擄人
勒贖，當時曾向楊瑞和表明要退出，因恐楊瑞和對上訴人等之家
人不利，為保護被害人林培材及家人之安全，才繼續看守被害人
，上訴人等應僅涉犯刑法第三百零二條之妨害自由罪，縱認上訴
人等涉嫌擄人勒贖案，亦僅是幫助楊瑞和及黃冠超看守被害人，
僅涉犯刑法第三百四十七條之擄人勒贖罪之幫助犯等語；上訴人
等於原審互為翻異前供，乙○○改稱：只跟甲○○說找人討債，
沒說要擄人勒贖，甲○○跟被害人家屬通電話，沒有說恐嚇的話
等語，甲○○改稱：楊瑞和說要擄人勒贖，我說討債可以，擄人
我不幫，打電話給被害人家屬的是楊瑞和，他跟被害人家屬說不
交錢就沒性命的等語。經綜合調查證據之結果，認均不足採信，
分別在判決內加以指駁，並說明其證據取捨及判斷之理由。對於
上訴人等請求傳訊被害人林培材，以林培材於第一審已行交互詰
問陳述明確，並無再為傳訊之必要，亦在判決內加以說明。又公
訴意旨以扣案之其餘四顆子彈亦涉槍砲彈藥刀械管制條例第十二
條第四項之未經許可持有子彈罪部分，查該四顆子彈經鑑驗結果
，認均不具殺傷力，有內政部警政署刑事警察局槍彈鑑定書在卷
可稽；以公訴人認此部分與牽連所犯論罪科刑之未經許可持有槍
彈部分，為裁判上一罪關係，不另為無罪之諭知，復在判決內指
明。原判決所為論述，核與卷證資料相符，從形式上觀察，並無
違背法令之情形。按認事採證、證據之取捨及證據證明力之判斷
，俱屬事實審法院之職權，苟無違背證據法則，自不能指為違法
。原判決對於上訴人等有本件犯行，已說明其依憑之證據及理由
，對於上訴人等之辯解及其等嗣後翻異前供之詞，認不可採，亦
在判決內詳述其不予採納之理由，並無上訴意旨所指違背法令之
情形。上訴意旨所指各節，或為單純事實之爭執；或不影響全部
犯罪事實之認定而可認於原判決之主旨有影響；或原審已加審酌
、論斷，屬原審得本於職權裁量之事項，已於判決內詳述其認事
採證及證據取捨、判斷之理由，為其職權之適法行使，並無違背
證據法則之情形；或事證已臻明確並無再為傳訊調查必要之裁量
事項，亦無上訴意旨所指違背法令之情形；核與法律規定得為第
三審上訴理由之違法情形均不相適合，應認其等關於擄人勒贖、
未經許可持有改造手槍（彈）部分之上訴違背法律上之程式，予
以駁回。又上訴人等牽連所犯刑法第三百四十九條第一項之收受
贓物罪及同法第三百三十九條之二第一項之以不正當方法由自動
付款機取得他人之物罪部分，經查均屬刑事訴訟法第三百七十六
條所規定不得上訴第三審之案件，上訴人等就上開部分一併提起
上訴，自非法之所許，應併予駁回。
據上論結，應依刑事訴訟法第三百九十五條前段，判決如主文。
中　　華　　民　　國　九十四　年　　四　　月　 十四 　日
                      最高法院刑事第六庭
                          審判長法官  莊　登　照
                                法官  洪　明　輝
                                法官  黃　一　鑫
                                法官  魏　新　和
                                法官　林　秀　夫
      本件正本證明與原本無異
                                      書  記  官
中　　華　　民　　國　九十四　年　　四　　月　二十一　日
                                                      Ｌ
